臺灣南投地方法院刑事判決
110年度訴字第248號
公  訴  人  臺灣南投地方檢察署檢察官 
被      告  林紹睿


上列被告因重利案件，經檢察官提起公訴（109 年度偵字第3210
號），被告於準備程序中就被訴事實為有罪之陳述，經告以簡式
審判之旨，並聽取當事人之意見後，本院合議庭裁定由受命法官
獨任進行簡式審判程序，判決如下：
    主          文
林紹睿犯重利罪，處拘役參拾日，如易科罰金，以新臺幣壹仟元
折算壹日。又犯加重重利未遂罪，處有期徒刑參月，如易科罰金
，以新臺幣壹仟元折算壹日。未扣案之犯罪所得新臺幣玖仟元沒
收之，於全部或一部不能沒收時，追徵其價額。
    犯罪事實及理由
一、被告林紹睿所犯刑法第344 條第1 項之重利罪、同法第 344
　　條之1 第2 項、第1 項之加重重利未遂罪，均係死刑、無期
　　徒刑、最輕本刑為 3年以上有期徒刑以外之罪，且非高等法
　　院管轄第一審案件，被告於本院準備程序中，先就被訴事實
　　為有罪之陳述，經告知簡式審判程序之旨，並聽取檢察官、
　　被告之意見後，本院合議庭裁定由受命法官獨任進行簡式審
　　判程序；又本案之證據調查，依刑事訴訟法第273 條之2 之
　　規定，不受同法第159 條第1 項、第161 條之2 、第161 條
　　之3 、第 163條之1 及第164 條至第170 條之限制。
二、本案犯罪事實及證據，除犯罪事實一㈡「再不還錢，我老闆
　　就會把你押走」之記載應更正為「上個月也有1 位婦人因為
　　先生的借款未還，就被錢莊的人押走了」，及證據部份應補
　　充被告於本院準備程序及審理時之自白（見本院卷第211 、
　　220 頁）外，餘均引用起訴書之記載（如附件）。此外，起
　　訴書固記載被告於民國109 年4 月18日向告訴人洪卉芝恫稱
　　：再不還錢，我老闆就會把你押走等語；然被告對此堅稱其
　　當時是說：上個月也有1 位婦人因為先生的借款未還，就被
　　錢莊的人押走了（見警卷第10頁、本院卷第211 頁），比對
　　告訴人洪卉芝原於警詢時證稱：被告向其表示再不還錢就會
　　把我押走（見警卷第25頁）、上頭的做法會把人押走，押走
　　之後如何處置就不敢保證了，上個月有個女生欠款8 萬元沒
　　還錢，就被押走了，之後還被毒打（見警卷第26頁），嗣於
　　偵訊時證稱：被告說以他們上頭的作法，以女生的方式會押
　　到酒店上班還款（見偵卷第22頁）、他的金主在前幾天有強
　　押如果是女生就去酒店上班，如果強押男生就會給他斷手斷
　　腳（見偵卷第35頁），前後尚有不一之處，應以被告所述稍
　　較可採，爰更正此部分犯罪事實之記載如上；惟此部分之更
　　正仍無礙於被告恐嚇行為之認定（如下述三㈠之說明），均
　　予敘明。
三、論罪科刑之理由：
  ㈠按所謂取得與原本顯不相當之重利，係指就原本利率、時期
    核算及參酌當地之經濟狀況，較之一般債務之利息，顯有特
    殊之超額者而言（最高法院84年度台上字第5329號判決要旨
    參照）。恐嚇行為，並無限制，凡以積極明示之言語、行為
　　或其他暗示其危害，足使被害人理解其意義而使其心生畏怖
    者，均不失為恐嚇行為（最高法院75年度台上字第2047號判
　　決要旨參照）。行為人如以取得重利為目的，而以強暴、脅
　　迫、恐嚇、侵入住宅、傷害、毀損、監控或其他足以使人心
　　生畏懼之方法為之者，縱其行為尚合於傷害罪、妨害自由罪
　　、強制罪、恐嚇危害安全罪或侵入住宅罪等情形，然已結合
　　為刑法第344 條之1 第1 項之加重重利罪，不再論以上開各
　　罪（最高法院110 年度台上字第2221號判決意旨參照）。犯
　　罪事實一㈡部分，被告縱未明示如不還錢，要將告訴人洪卉
　　芝押走等語，但檢視被告所述內容，顯在暗示如此情境，依
　　社會一般觀念衡量之，仍係惡害之通知，足使人心生畏怖，
　　自屬恐嚇行為甚明；且被告既以恐嚇行為索討「重利」，不
　　論其索討之對象是否為債務人，即非單純使人將物交付或得
    財產上不法之利益，是應論以刑法第344 條之1 之加重重利
　　罪、而非同法第346 條之恐嚇取財罪。核被告犯罪事實一㈠
　　、㈡所為，分別係犯刑法第344 條第1 項之重利罪、同法第
　　344 條之1 第2 項、第1 項之加重重利未遂罪。 　
  ㈡犯罪事實一㈡部分，被告於109 年4 月18日、同年月21日先
　　後對告訴人洪卉芝為恐嚇行為索討重利未遂，時地相近、目
　　的同一，各行為之獨立性極為薄弱，在刑法評價上，自應論
　　以接續犯之包括一罪。　　
　㈢被告犯罪事實一㈠、㈡所犯之2 罪，犯意各自有別、行為互
　　有不同，犯罪時間並不接近、被害對象更非相同，且犯罪事
　　實一㈡顯係被告在告訴人楊承霖因案遭到羈押、無法償還後
　　另行起意為之，自應予以分別論罪、分別處罰。　　
　㈣犯罪事實一㈡部分，被告雖已著手於加重重利犯行之實行，但
    尚未生取得重利之結果，為未遂犯，酌以本案犯罪情節、被
    告坦承犯行等情，依刑法第25條第2 項之規定減輕其刑。
　㈤爰審酌被告並無曾因犯罪經法院判處罪刑確定，有臺灣高等
    法院被告前案紀錄表在案足佐，而其利用他人急迫、難以求
　　助之處境，貸以金錢，取得與原本不相當之重利，另以恐嚇
　　手段索討重利未遂，不僅破壞經濟社會之金融秩序，並且危
　　害告訴人等之財產法益，行為均有不該，兼衡其犯後坦承犯
　　行、尚見悔意，雖有意願與告訴人等和解、但迄未達成，自
　　述高中肄業之智識程度，從事汽車烤漆工作、家庭經濟情況
　　勉強之生活狀況（見本院卷第221 頁），及其犯罪動機、目
　　的、手段、情節、所生危害等一切情形，分別量處如主文所
　　示之刑，並均諭知易科罰金之折算標準。 
  ㈥另按，犯罪所得，屬於犯罪行為人者，沒收之。前2 項之沒
    收，於全部或一部不能沒收或不宜執行沒收時，追徵其價額
    。刑法第38條之1 第1 項前段、第3 項分別定有明文。犯罪
　　事實一㈠部分，被告預先扣除之首期利息新臺幣9 千元為其
　　所有之犯罪所得，應依上開規定宣告沒收，於全部或一部不
　　能沒收時，追徵其價額。至於扣案之行動電話雖然內有本案
　　相關借據、本票等之翻拍照片，但非原本、公訴意旨亦未就
　　此聲請沒收，爰不予以宣告沒收，附此敘明。　　
四、適用之法律：
　　刑事訴訟法第273 條之1 第1 項、第299 條第1 項前段、第
　　310 條之2 、第454 條第2 項。
五、如不服本判決，應於收受送達後20日內向本院提出上訴書狀
　　，並應敘述具體理由；其未敘述上訴理由者，應於上訴期間
　　屆滿後20日內向本院補提理由書（均須附繕本）。
本案經檢察官陳豐勳提起公訴，檢察官廖秀晏到庭執行職務。
中    華    民    國   111    年    6     月    14    日
                  刑事第一庭    法  官  張國隆
以上正本與原本無異。
如不服本判決，應於收受送達後20日內向本院提出上訴書狀，並
應敘述具體理由；其未敘述上訴理由者，應於上訴期間屆滿後20
日內向本院補提理由書（均須按他造當事人之人數附繕本）「切
勿逕送上級法院」。
告訴人或被害人如對於本判決不服者，應具備理由請求檢察官上
訴，其上訴期間之計算係以檢察官收受判決正本之日期為準。　　　　　　                      書記官  張馨方
中    華    民    國   111    年    6     月    14    日
附錄本案論罪科刑法條：
中華民國刑法第344 條
乘他人急迫、輕率、無經驗或難以求助之處境，貸以金錢或其他
物品，而取得與原本顯不相當之重利者，處3 年以下有期徒刑、
拘役或科或併科30萬元以下罰金。
前項重利，包括手續費、保管費、違約金及其他與借貸相關之費
用。
中華民國刑法第344 條之1
以強暴、脅迫、恐嚇、侵入住宅、傷害、毀損、監控或其他足以
使人心生畏懼之方法取得前條第1 項之重利者，處6 月以上5 年
以下有期徒刑，得併科50萬元以下罰金。
前項之未遂犯罰之。